臺灣基隆地方法院基隆簡易庭民事判決
110年度基簡字第656號
原      告  張錦藤  
訴訟代理人  蘇奕全律師
被      告  徐威雄  


上列當事人間請求侵權行為損害賠償事件，本院於民國110年9月
14日言詞辯論終結，判決如下：
    主      文
一、被告應給付原告新臺幣貳拾陸萬肆仟肆佰玖拾陸元，及自民
    國一百一十年九月一日起至清償日止，按週年百分之五計算
    之利息。
二、原告其餘之訴駁回。 
三、訴訟費用新臺幣伍仟零柒拾元，由被告負擔新臺幣貳仟捌佰
    捌拾柒元，餘由原告負擔。
四、本判決第一項得假執行。
    事實及理由
壹、程序方面
    本件被告經合法通知，未於言詞辯論期日到場，核無民事訴
    訟法第386條各款所列情形，爰依民事訴訟法第436條第2項
    、第385條第1項前段規定，准原告到場之訴訟代理人聲請，
    由其一造辯論而為判決。
貳、實體方面 
一、原告起訴主張：
(一)被告徐威雄乃設立於臺南市○○區○○○○街00巷00號3樓之5之鴻
    楠工業有限公司(下稱鴻楠公司)之名義上法定代理人。被告
    明知原告未任職於鴻楠公司，亦未在鴻楠公司領取任何薪資
    或報酬，竟於民國108年間，於其業務上做成之文書即各類
    所得扣繳暨免扣繳憑單上，虛偽登載原告108年度之薪資所
    得為新臺幣(下同)909,600元之不實事項，復據以製作鴻楠
    公司108年度營利事業所得稅結算申報書，將上開之不實薪
    資支出列為營業成本，向財政部南區國稅局臺南分局行使申
    報，據以逃漏鴻楠公司108年度營利事業所得稅，足生損害
    於原告。為此，爰依民法第184條第1項前段、第185條、第1
    95條第1項等規定，提起本件訴訟，請求被告賠償原告精神
    、名譽、信用等所受之損害。
(二)茲就原告請求之金額分別臚列說明於下： 
　⒈律師費用：
　　原告因被告之本件侵權行為，前向臺灣臺南地方檢察署(下
    稱臺南地檢署)提起告訴，業經臺南地檢署檢察官偵查後聲
    請以簡易判決處刑(109年度偵字第18420號，下稱另案刑事
    案件)，然原告現因病居於北部療養，迫不得已委由律師代
    為處理，因而支出律師費60,000元。
　⒉原告之姓名、名譽、信用受有損害及精神慰撫金：
　　原告雖非社會上名聲顯著之人，惟於社會上積累信用亦需相
    當時間，被告未經原告同意即擅自以原告名義申報不實薪資
    ，顯侵害原告姓名、名譽、信用等權利，而原告之名譽、信
    用及精神上所受損害、瑕疵，無法輕易回復，況被告之本件
    侵權行為已達足使原告於社會上、稅捐稽徵單位之評價受到
    貶損，亦使原告日後恐遭受不必要之非議；原告已入住療養
    院，生理、心靈皆須維持於平穩狀態，原告因被告之本件侵
    權行為於精神上造成莫大折磨、困擾，進而影響病情，爰就
    原告之姓名、名譽、信用受有損害及精神慰撫金部分，請求
    被告給付240,000元。
　⒊無法請領109年身心障礙補助及低收入戶補助之損害：
　　原告本符合身心障礙補助條件及新北市政府低收入戶申請資
    格，每月原可分別請領4,872元、8,836元，共計13,708元之
    補助。惟原告因被告之本件侵權行為，致原告無法請領每月
    13,708元之補助，迄今共計12個月，金額共164,496元。爰
    就原告無法請領109年身心障礙補助及低收入戶補助之損害
    ，請求被告給付164,496元。
　⒋以上合計464,496元(60,000元＋240,000元＋164,496元)。
(三)併聲明：被告應給付原告464,496元，及自起訴狀繕本送達
    被告之翌日起至清償日止，按週年百分之5計算之利息。並
    陳明願供擔保，請准宣告假執行。　　　　　
二、被告經合法通知而未到庭，亦未提出書狀為任何聲明或陳述
    。
三、得心證之理由：
(一)原告主張事實，業據其提出與所述相符之原告108年度綜合
    所得稅結算申報所得及扣除額資料查詢碼、108年度綜合所
    得稅結算申報所得資料參考清單、原告身心障礙證明、臺灣
    臺南地方檢察署109年度偵字第18420號聲請簡易判決處刑書
    、原告金融機構存摺內頁節本等件為證，核與原告之上開主
    張相符，是原告主張被告係故意不法侵害原告之姓名權，加
    損害於原告等情，自堪信為真實。至本件被告固以虛報原告
    薪資所得之方式而侵害原告之權利，然原告因被告虛報薪資
    所得，所受損害除致其該年度所得增加而增加應繳納之稅捐
    及無法申請上述低收入戶補助外，並不致因此而使原告在社
    會上之地位及評價受到貶損，亦即原告之名譽權、信用權並
    未因此而受損，附此敘明。
(二)按因故意或過失，不法侵害他人之權利者，負損害賠償責任
    。故意以背於善良風俗之方法，加損害於他人者亦同。民法
    第184條第1項定有明文。本件原告因被告前開侵權行為，侵
    害原告之姓名權，致原告受有損害，原告所受之損害，與被
    告之侵權行為間有相當因果關係，被告自應負侵權行為損害
    賠償之責任。至原告得請求被告賠償之金額為何，茲分述如
    下：
  ⒈原告支出律師費6萬元部分：
　　原告主張其於另案刑事案件偵查程序中委請律師而支出律師
    費用6萬元部分。本院認為我國刑事訴訟制度並未要求被害
    人須委任律師代理方能提出告訴，則告訴人委任律師與否，
    原有自由選擇之權，且檢察官本於公益代表人身分，職司犯
    罪偵查職務，亦會維護被害人權益，並不因被害人有無委任
    律師撰寫書狀、到庭陳述，在調查證據、認定事實上有何歧
    異，此觀諸另案刑事案件之簡易判決處刑書，其所列之證據
    ，其中一項即為告訴人即本件原告張錦籐於警詢之指訴自明
    ，是以在一般情況之下，律師報酬難認係屬必要之費用；至
    於原告是否因病居於北部療養院，事實上無法出庭而不得已
    委任律師代為處理，原告就此並未提出任何醫療證明及律師
    委任、付費等相關證據以實其說。故原告請求被告賠償此部
    分之律師費用，核非屬必要，尚難准許。
  ⒉原告無法申請政府補助而受有164,496元之損害部分：
　　原告主張其因被告虛報原告之薪資所得，致原告無法申請每
    月「低收入戶輔助」8,836元及「身心障礙輔助」4,872元，
    迄今已12個月，合計受有164,496元之損害，此與被告之侵
    權行為間，有相當因果關係，故原告請求被告賠償此部分之
    損害，自屬可採。
  ⒊原告請求非財產上損害24萬元部分：
    ⑴按姓名權受侵害者，得請求法院除去其侵害，並得請求損
      害賠償；不法侵害他人之身體、健康、名譽、自由、信用
      、隱私、貞操，或不法侵害其他人格法益而情節重大者，
      被害人雖非財產上之損害，亦得請求賠償相當之金額，民
      法第19條、第195條第1項前段分別定有明文。被告未經原
      告同意，擅自以原告名義虛偽申報薪資，並持以向主管機
      關行使，當屬侵害人格法益而情節重大，原告請求被告賠
      償其姓名權受損之非財產上損害，即屬可採。
　　⑵按精神慰撫金數額之酌定，應斟酌實際加害情形、所造成
      之影響、被害人痛苦程度、兩造之身分、地位、經濟情形
      及其他各種狀況，以核定相當之數額(最高法院51年度台
      上字第223號、47年度台上字第1221號判決參照)。本院斟
      酌兩造身分、資力、被告侵害原告姓名權之手法及加害程
      度暨其他一切狀況，認原告請求精神慰撫金，於10萬元範
      圍內尚屬適當，逾此範圍之請求，即屬過高，不應准許。
　⒋綜上，原告得請求之金額為264,496元(計算式：164,496元＋1
    00,000元)。
四、綜上所述，原告依侵權行為之法律關係，訴請被告應給付原
    告264,496元，及自起訴狀繕本送達被告之翌日即110年9月1
    日起至清償日止，按週年利率百分之5計算之利息，為有理
    由，應予准許。逾此部分之請求，為無理由，應予駁回。
五、本件係就民事訴訟法第427條第1項適用簡易程序所為被告敗
    訴之判決，依民事訴訟法第389條第1項第3款規定，應依職
    權宣告假執行，原告其他假執行之聲請不另准駁。
六、據上論結，本件原告之訴為一部有理由，一部無理由，依民
    事訴訟法第385條第1項前段、第79條、第87條第1項、第389
    條第1項第3款，判決如主文。
中　　華　　民　　國　　110 　年　　9 　　月　　21　　日
                  基隆簡易庭法  官  徐世禎
以上正本係照原本作成。
對於本件判決如有不服，應於收受送達後20日內向本院提出上訴
書狀，上訴於本院合議庭，並按他造當事人之人數附具繕本。如
委任律師提起上訴者，應一併繳納上訴審裁判費。
中　　華　　民　　國　　110 　年　　9 　　月　　21　　日
                            書記官  張雅婷